【裁判字號】    90,上易,458
【裁判日期】    900906
【裁判案由】    詐欺
【裁判全文】
臺灣高等法院臺中分院刑事判決                      九十年度上易字第四五八號
    上  訴  人  臺灣臺中地方法院檢察署檢察官
    被      告  丁○○
右上訴人因被告詐欺案件，不服臺灣臺中地方法院八十八年度易緝字第五六九號中華
民國九十年一月四日第一審判決（起訴案號：臺灣臺中地方法院檢察署八十四年度偵
字第四三○一號），提起上訴，本院判決如左：
      主  文
原判決撤銷。
丁○○意圖為自己不法之所有，以詐術使人將第三人之物交付，處有期徒刑壹年。
      事  實
一、丁○○於民國（下同）八十三年三月間，因週轉困難，經濟已陷於無資力之狀態
    ，其得知丙○因需款孔急，欲將登記於其子乙○○名下坐落台中縣太平市○○段
    第六四三之二三號土地及其上林淑娟所有之建物即門牌號碼為台中縣太平市○○
    ○街二號之房屋出售，轉購公寓居住，竟意圖為自己不法之所有，向丙○佯稱伊
    為西村建設有限公司（下稱西村公司）經理，可以新台幣（下同）一千一百萬元
    之價格將前開林淑娟名下之房屋及乙○○名下之土地賣出，並將西村公司所有坐
    落台中市東區○○○○段第五三八之十號土地上建造之「建中龍朝」建物中第三
    樓Ａ、Ｂ戶房地及地下一樓第七、八號停車位以五百五十七萬九千元出賣予丙○
    ，二者相抵後，丁○○除應將「建中龍朝」之前開房地移轉登記予丙○及代丙○
    償還前開台中縣太平市房地之銀行貸款三百萬元外，尚應給付丙○二百餘萬元。
    丁○○為取信於丙○，遂告知不知情之西村公司負責人趙慶賢（業經本院判決無
    罪確定），並允給付趙慶賢二百萬元，由趙慶賢邀丙○至西村公司商談換屋手續
    ，趙慶賢並提供其公司所有前開「建中龍朝」土地與房屋買賣契約書供丁○○與
    丙○簽訂契約，致丙○陷於錯誤，即於八十三年四月二十日，與丁○○訂立不動
    產買賣契約書，將前開乙○○名下之坐落台中縣太平市○○段第六四三之二三號
    土地及其上林淑娟所有之建物及門牌號碼台中縣太平市○○○街二號之房屋，出
    賣予丁○○，並與丁○○訂立「建中龍朝」參ＡＢ之房屋預定買賣合約書、代刻
    印章委託書、土地預定買賣合約書、代刻印章委託書、車位預定買賣契約書（房
  屋）等，而將台中縣太平市○○○街二號之房地所有權狀、乙○○、林淑娟國民
    身分證、印鑑章及印鑑證明等交付予丁○○辦理過戶手續。丁○○於取得前開證
    件後，即經不知情之朱勇康（業經檢察官為不起訴處分確定）同意後，於八十三
    年五月十八日，將乙○○名下之前開土地，於八十三年五月二十一日，將林淑娟
    所有之前開房屋，先後移轉登記為朱勇康所有，丁○○再於八十三年五月三十日
    ，以該房地設定七百二十萬元之抵押權予不知情之陳惠琴（業經檢察官為不起訴
    處分確定），而向陳惠琴借款六百萬元，嗣因丁○○無法清償六百萬元債務，而
    將前開已過戶在朱勇康名下之房地作價八百萬元，於八十三年六月五日出賣予陳
    惠琴，於八十三年七月九日辦妥所有權移轉登記，事後亦未將「建中龍朝」之房
    屋及土地移轉登記予丙○，丙○始知受騙。
二、案經丙○、乙○○訴由台灣台中地方法院檢察署檢察官偵查起訴。
      理  由
一、被告丁○○未於本院言詞辯論時到庭，其於本院調查時，供承有右揭換屋情事，
    惟矢口否認有詐欺犯行，辯稱：當初丙○在太平的這個房子在銀行貸款三百萬元
    ，每個月繳利息很困難，我們本來就認識，他知道我們有蓋新的房子，他來找我
    說要換房屋，我說你的房子先借我抵押週轉，當初預定的交屋時間是一年後，當
    初大家條件講好之後，丙○全權交由我處理，這中間他沒有地方住，我就把太平
    的房子租還給他，以租金抵充丙○向銀行貸款的利息。後來房子沒蓋起來，公司
    倒閉了，然後變成我沒辦法交屋給丙○，然後他的房子我在之前又處理掉了，他
    告我是因為我錢沒有辦法還給他云云。惟查：右揭事實，業據告訴人丙○於偵查
    、原審及本院審理中迭次指訴甚詳。被告雖稱其為西村公司經理，惟被告並非西
    村公司之經理，已據證人趙慶賢、楊翰丹分別於原審審理中證述在卷，並有西村
    公司八十三年七月十九日村建字第五一○三一號函、台閩地區勞工保險局承保部
    八十三年十月七日八三承部字第一○一八八八八號函附卷可稽，可見被告並非西
    村公司經理。被告與告訴人簽訂乙○○所有坐落台中縣太平市○○段第六四三之
    二三號土地及其上林淑娟所有之建物即門牌號碼為台中縣太平市○○○街二號之
    房屋買賣契約，有不動產買賣契約書附卷可稽；其與告訴人簽訂坐落台中市東區
    ○○○○段第五三八之十號土地上建造之「建中龍朝」建物中第三樓Ａ、Ｂ戶房
    地及地下一樓第七、八號停車位之買賣契約，亦有房屋預定買賣合約書、代刻印
    章委託書、土地預定買賣合約書、代刻印章委託書、車位預定買賣契約書（房屋
    ）等，附卷可證。被告於偵查中自承：伊向告訴人提議用換房子方式，並且將差
    價給告訴人‧‧‧伊找朱勇康，向他說伊的支票，已經是拒絕往來戶了，而伊現
    在欠錢，有一個客戶的房子想要跟西村建設公司換屋，產權已經清楚。所以想將
    別墅過戶到朱勇康的名下，用朱勇康的名義來辦貸款。當時丙○已經將權狀、身
    分證、印章、印鑑證明等購屋文件，都交給伊了。伊也提示給朱勇康看，朱勇康
    看了之後，才相信伊的話。同意先將房屋過到他的名下。但後來，貸款手續不順
    利，所以伊又透過江昇達介紹，認識陳惠琴，伊將太平鄉的別墅，供擔保向陳惠
    琴借了六百萬元等情（見偵查卷第四五、四六頁）。被告於取得林淑娟、乙○○
    前開房地後，先將該房地移轉登記予朱永康，後又向陳惠琴借款六百萬元，而設
    定抵押權予陳惠琴，再迅速將房地出賣予陳惠琴之事實，並據證人朱永康、陳惠
    琴於原審證述甚詳，復有土地、建物登記簿謄本附卷，可資佐證。被告於原審亦
    稱：因為當時伊急需用錢週轉，向銀行界比較慢，所以才向陳惠琴承諾質押借款
    等語（見原審卷第六七頁）；復供稱：因為我票據曾經拒絕往來所以才登記在朱
    勇康的名下等語（見原審卷第一八四頁）。證人陳惠琴於原審證稱：我變成以一
    千多萬元買的，因為他（指被告）跟我借六百萬元，房子有三百多萬元的貸款，
    加上一些利息等語（見原審卷第一八三頁）。被告當時既然被列為拒絕往來戶，
    可見其經濟已經陷於無支付能力之狀態，猶與告訴人簽約交換房屋，依約前開太
    平市之房地總價為一千一百萬元，「建中龍朝」房地總價為五百五十七萬九千元
    ，被告於簽約後理應按照前開契約及雙方原先之約定履行，其反而於取得告訴人
    所交付之房地資料後，迅即將房地過戶與第三人朱勇康，並向陳惠琴抵押借款六
    百萬元，已經超過告訴人應支付之「建中龍朝」價款，其抵押所得之款項，不但
    未作為向西村公司購買房屋之用，亦未清償銀行貸款或將差價歸還告訴人，反而
    將全部款項留供己用，之後再將房地以八百萬元出賣予陳惠琴，事後復未將「建
    中龍朝」房屋及土地過戶與告訴人，亦未支付與告訴人任何款項，至告訴人提出
    告訴後，歷經數年，仍未與告訴人達成和解，作任何賠償，可見被告自始即有為
    自己不法所有之意圖，至為明顯。其以詐術使告訴人陷於錯誤，而交付第三人林
    淑娟、乙○○房地之犯行，應堪認定。被告所辯，顯係事後卸責之詞，不足採信
    。本件事證明確，被告犯行堪以認定。
二、核被告所為，係犯刑法第三百三十九條第一項之詐欺罪。原審未察，僅憑被告片
    面之辯解，遽為被告無罪之判決，尚有未洽。檢察官上訴指摘原判決不當，為有
    理由，應由本院將原判決撤銷改判。爰審酌被告犯罪之動機、目的、手段、其犯
    罪所得非少，且造成告訴人及被害人之重大損失，事後又未坦承犯行等一切情狀
    ，量處如主文第二項所示之刑，以資懲儆。
三、被告經合法傳喚，無正當理由不到庭，爰不待其陳述，逕行判決。
據上論結，應依刑事訴訟法第三百六十九條第一項前段、第三百六十四條、第三百七
十一條、第二百九十九條第一項前段，刑法第三百三十九條第一項，罰金罰鍰提高標
準條例第一條前段，判決如主文。
本案經檢察官甲○○到庭執行職務。
中      華      民      國      九十     年       九      月    六      日
                                    臺灣高等法院臺中分院刑事第五庭
                                          審判長法  官  袁  從  楨
                                  法  官  姚  勳  昌
                                                法  官  郭  同  奇
右正本證明與原本無異。
不得上訴。
                                                書記官  康  孝  慈
中      華      民      國      九十     年       九      月     七     日
附錄本案論罪科刑法條
刑法第三百三十九條第一項
意圖為自己或第三人不法之所有，以詐術使人將本人或第三人之物交付者，處五年以
下有期徒刑、拘役或科或併科一千元以下罰金。
                                                                        Ｉ


司法院資訊處製作；財團法人民間司法改革基金會備份。
